【裁判字號】    97,簡上,64
【裁判日期】    971021
【裁判案由】    傷害
【裁判全文】
臺灣苗栗地方法院刑事判決              97年度簡上字第64號
上  訴  人  臺灣苗栗地方法院檢察署檢察官
上  訴  人
即  被  告  甲○○
選任辯護人  吳振賓律師
上列上訴人因傷害案件，不服本院97年度苗簡字第410 號第一審
判決（聲請簡易判決處刑案號：97年度偵字第973 號），提起上
訴，本院管轄之第二審合議庭判決如下：
    主  文
上訴均駁回。
甲○○緩刑貳年。
    事實及理由
一、本案經本院審理結果，認第一審以被告甲○○犯刑法277 條
    第1 項之普通傷害罪，判處有期徒刑3 月，並諭知易科罰金
    之標準為新臺幣1 千元折算1 日，其認事用法及量刑均無不
    當，應予維持，並引用第一審判決書記載之事實、證據及理
    由（詳如附件）。
二、上訴意旨略以：
  (一)被告甲○○上訴部分：本件上訴人甲○○對傷害告訴人乙○
    ○之犯罪事實固供認不諱，惟傷害罪之告訴人乙○○為竊盜
    罪之現行犯而非被誤認為竊盜犯，當時被告偕同派出所警員
    陳順康到達偷竊現場後，斥責告訴人乙○○為何欲偷吊被告
    及案外人王錫南所有之2 部鑿井機具，雙方乃一言不合發生
    衝突互相毆打，被告一時氣憤隨手撿1 支鐵棍毆傷告訴人，
    事後被告也反悔表示歉意，請斟酌上訴人無前科資料給予被
    告緩刑之宣告，上訴人可將原應繳納之罰金9 萬元拿來作為
    賠償告訴人之用，給予上訴人自新之機會云云（見本院卷第
    7 ～11頁、第51頁）。
  (二)檢察官上訴部分：則依告訴人乙○○之聲請，提起本件上訴
    ，認本件傷害案件，原審對被告甲○○僅判處有期徒刑3 月
    ，而告訴人及被告雖於調查時達成和解，惟被告未於指定時
    間內匯款予告訴人，難認其有和解之誠意，犯後態度惡劣，
    原審量刑顯屬失之過輕云云（見本院卷第6 頁）。
三、本院認上開上訴意旨均難予憑採，經查：
  (一)被告甲○○於上開時地確實曾撿拾路旁白色鐵棍毆傷告訴人
    乙○○之事實業經上訴人即被告甲○○坦誠不諱，（見本院
    97年7 月3 日審判筆錄）是本件被告甲○○被訴犯罪事實殆
    堪認定。雖上訴人甲○○上訴意旨稱：本件告訴人係屬竊盜
    罪之現行犯且雙方係屬互毆，而欲主張具有正當防衛之阻卻
    違法事由，而阻卻其行為之違法性云云，惟：
  1.首查，本件客觀事實係：案外人黃玉龍僱請不知情之案外人
    「翔富起重工程公司負責人」徐麗玲，由徐麗玲再委派任職
    於該工程公司之工人即告訴人乙○○，駕駛車號568-GV號吊
    車於犯罪事實所述時、地進行懸吊及裝載被告所有鑿井機具
    之行為等情，業經苗栗縣警察局竹南分局刑事案件報告書調
    查詳實，應堪認定（見97年度偵字第973 號偵查卷第4 頁）
    。是本件告訴人乙○○其主觀上並無竊取他人動產之不法意
    圖，並非屬竊盜罪之現行犯；復查，依96年12月4 日當日到
    場處理之苗栗縣警察局竹南分局大同派出所警員陳順康之「
    96年12月6 日職務報告書」內容可知：當時經警員陳順康到
    達現場向告訴人乙○○詢問瞭解後，即向被告及告訴人表示
    開吊車之告訴人只是一名開卡車之司機，是奉其公司老闆娘
    之吩咐前來吊載鑿井機台並非真正之竊嫌（見97年度偵字第
    973號偵查卷第6頁），故可知，於員警陳順康陪同被告到場
    處理後，告訴人即未再繼續進行吊載行為，而無現在不法侵
    害之客觀情狀，且被告甲○○亦受員警告知告訴人並非竊嫌
    ，故尚難認被告主觀上具有對抗不法侵害之正當防衛意思存
    在。是被告甲○○上訴意旨稱：本件告訴人係屬竊盜罪之現
    行犯云云，即顯屬誤會而難予憑採；且此時因客觀上並不存
    在現實不法侵害之防衛情狀，故無從成立正當防衛即屬當然
    。
  2.次按，所謂正當防衛，須對於現在不法之侵害而出於防衛自
    己或他人權利之行為者，始足當之，刑法第23條前段定有明
    文。倘係互毆，『必須一方初無傷人之行為，因排除對方不
    法之侵害』，始得主張正當防衛，為必要之條件。（最高法
    院94年度台上字第2228號刑事判決意旨足參），是本件客觀
    上由於並不存在不法侵害情狀，故難於合致正當防衛之成立
    要件，已如前述；且由於被告與告訴人之互毆行為，並非被
    告初無傷人之行為，而係先因被告誤會告訴人乙○○為偷竊
    行為氣憤難當，而先撿拾鐵棍欲作勢毆打告訴人，而有欲毆
    傷告訴人之行為在先，業據被告闡述綦詳：「（問：你一人
    持白色鐵棍將乙○○打傷，有無此事？你作何解釋？）因乙
    ○○開吊卡車（586-GV）來偷吊我的鑿井機台，我一時氣不
    過順手拿起路邊之鐵棍作勢要嚇他。」（見97年度偵字第97
    3 號偵查卷第10頁背面），是更見被告上訴意旨所稱雙方係
    屬互毆，而欲主張正當防衛云云，難認合致於正當防衛之要
    件，而無從阻卻其傷害行為之違法性。
  3.是綜上析述，被告甲○○前開上訴意旨，無非事後卸責之詞
    ，殊無可採，其傷害之犯行已臻明確，上訴自無理由，應予
    駁回。
  4.末查，被告甲○○前未曾因故意犯罪受有期徒刑以上刑之宣
    告，有卷附臺灣高等法院被告前案紀錄表可參，乃因一時衝
    動失慮，致犯本罪，且其事後已與被害人乙○○達成和解，
    可認其具認錯悔過之意，並有和解書1 紙附卷可憑，經此科
    刑宣告後，當知所警惕而無再犯之虞，本院因認所宣告之刑
    以暫不執行為適當，併予宣告緩刑2 年，以啟自新。
  (二)針對檢察官上訴意旨部分：
  1.按量刑之輕重，係事實審法院得依職權自由裁量之事項，茍
    已斟酌刑法第57條各款所列情狀而未逾越法定刑度，則不得
    遽指為違法；又刑罰之量定屬法院自由裁量之職權行使，但
    仍應審酌刑法第57條所列各款事由及一切情狀，為酌量輕重
    之標準，並非漫無限制，在同一犯罪事實與情節，如別無其
    他加重或減輕之原因，下級法院量定之刑，亦無過重或失輕
    之不當情形，則上級法院對於下級法院之職權行使，原則上
    應予尊重（最高法院72年度台上字第6696號判例、85年度台
    上字第2446號判決意旨參照）。由上可知，法律固賦予法官
    自由裁量權，但此項裁量權之行使，並非得以任意或自由為
    之，仍應受一般法律原則之拘束，必須符合法律授權之目的
    ，並受法律秩序之理念、法律感情及慣例所規範，法官量刑
    權雖係受法律拘受之裁量原則，但其內涵仍將因各法官之理
    念、價值觀、法學教育背景之不同而異，是以自由裁量之界
    限仍難有客觀之解答，端賴法官於個案審判時，依個案事由
    加以審酌，若無裁量濫用情事，難謂有不當之處；且關於刑
    之量定，係實體法上賦予法院得為自由裁量之事項，倘其未
    有逾越法律所規定之範圍，或濫用其權限，即不得任意指摘
    為違法。
  2.經查，原審於量刑時，已審酌被告之素行、本件被告係因懷
    疑告訴人偷竊其所有鑿井機具而對告訴人為傷害犯行之犯罪
    動機、告訴人所受之傷勢非輕，及於原審審理中否認犯行之
    犯後態度等情狀，就被告所犯傷害罪判處有期徒刑3 月，並
    依刑法第41條第1 項前段之規定諭知易科罰金之折算標準，
    核係在法定刑內科處其刑，原審量定刑期，已審酌被告上揭
    各種犯罪情狀，所量處之刑度亦無逾越法定刑範圍且無違法
    或不當之處。又兩造於原審調查時雖達成和解，惟被告卻未
    於指定時間內匯款予告訴人乙節，乃原審法院於判決時所知
    ，並已於量刑時加以考量之事項；而本件被告年逾60歲，被
    告稱其機器被偷、現無工作，沒有辦法生活，希望分期償還
    告訴人等情（參見本院卷第46、51頁），應屬可信，參諸被
    告於本院審理程序中表示事後想起來非常抱歉，也把他扶到
    警局及買水給他喝，沒想到他的傷這麼重（見本院卷第50頁
    ），是可見被告犯後之悔意，且告訴人與被告雙方已於本件
    審理後達成和解並履行和解條件，是已不能認被告犯後態度
    不佳，毫無悔意。本件上訴人係依告訴人之請求提出上訴，
    惟告訴人請求上訴意旨僅憑己意對原審量刑職權之合法行使
    任意指摘，要求本院撤銷原判決，並對被告從重量刑，並未
    提出任何積極證據指出原審之量刑有何違誤之處，從而檢察
    官提起本件上訴，自亦難認其上訴為有理由，應予駁回。
四、適用之法律：
  (一)刑事訴訟法第455 條之1 第1 項、第3 項、第368 條、第37
    3條。
  (二)刑法第74條第1 項。
本案經檢察官洪清秀到庭執行職務。
中    華    民    國    97    年    10    月    21    日
                    刑事第二庭  審判長法  官  楊清益
                                      法  官  林大為
                                      法  官  林靜雯
以上正本證明與原本無異。
不得上訴。
                                      書記官  劉千瑄
中    華    民    國    97    年    10    月    21    日
附錄：本判決論罪科刑法條全文
中華民國刑法第277 條
傷害人之身體或健康者，處3 年以下有期徒刑、拘役或1 千元以
下罰金。
犯前項之罪因而致人於死者，處無期徒刑或7 年以上有期徒刑；
致重傷者，處3 年以上10年以下有期徒刑。


司法院資訊處製作；財團法人民間司法改革基金會備份。
